【裁判字號】    99,上易,627
【裁判日期】    990721
【裁判案由】    詐欺
【裁判全文】
臺灣高等法院高雄分院刑事判決         99年度上易字第627號
上  訴  人
即  被  告  乙○○
上列上訴人因詐欺案件，不服臺灣高雄地方法院99年度易字第60
7 號中華民國99年5 月7 日第一審判決（起訴案號：臺灣高雄地
方法院檢察署98年度偵字第37665 號，移送併辦案號：99年度偵
字第13364號），提起上訴，本院判決如下：
     主  文
上訴駁回。
     理  由
一、按不服地方法院之第一審判決而上訴者，應向管轄第二審之
    高等法院為之。上訴書狀應敘述具體理由。上訴書狀未敘述
    上訴理由者，應於上訴期間屆滿後20日內補提理由書於原審
    法院，逾期未補提者，原審法院應定期間先命補正。第二審
    法院認為上訴書狀未敘述理由或上訴有第362 條前段之情形
    者，應以判決駁回之。但其情形可以補正而未經原審法院命
    其補正者，審判長應定期間先命補正。刑事訴訟法第361 條
    、第367 條，分別定有明文。所謂不服第一審判決之具體理
    由，必係依據卷內既有訴訟資料或提出新事證，指摘或表明
    第一審判決有何採證認事、用法或量刑等足以影響判決本旨
    之不當或違法，而構成應予撤銷之具體事由，始克當之（例
    如：依憑證據法則具體指出所採證據何以不具證據能力，或
    依憑卷證資料，明確指出所為證據證明力之判斷如何違背經
    驗、論理法則）；倘僅泛言原判決認定事實錯誤、違背法令
    、量刑失之過重或輕縱，而未依上揭意旨指出具體事由，或
    形式上雖已指出具體事由，然該事由縱使屬實，亦不足以認
    為原判決有何不當或違法者（例如：對不具有調查必要性之
    證據，法院未依聲請調查亦未說明理由，或援用證據不當，
    但除去該證據仍應為同一事實之認定），皆難謂係具體理由
    ，俾與第二審上訴制度旨在請求第二審法院撤銷、變更第一
    審不當或違法之判決，以實現個案救濟之立法目的相契合，
    並節制濫行上訴（最高法院97年度臺上字第892 號判決參照
    ）。是以上訴人之上訴書狀或補提之上訴理由書，雖有敘述
    上訴理由，惟並未具體敘述第一審判決有上述違法、不當情
    形，即與未敘述具體理由無異，其所為上訴，即不符合上訴
    之法定要件。
二、本件原判決以上訴人即被告乙○○所犯幫助詐欺取財罪之罪
    證明確，量處有期徒刑3 月，並諭知如易科罰金，以新臺幣
    1,000 元折算1 日之標準，已詳敘所憑之證據與認定之理由
    。所為論敘，經核並無違背經驗法則或論理法則，量刑亦屬
    允當。被告上訴意旨略以：伊有錯，但伊必須負擔家中經濟
    扶養母親及妻、子，請從輕量刑，給伊1 次機會云云。惟查
    ：被告基於幫助他人遂行詐欺取財之不確定故意，於民國（
    下同）98年10月16日晚上6 時30分許，在高雄市○○路與中
    山路交叉口古德曼咖啡館外，將其向國泰世華銀行鳳山分行
    （下稱國泰銀行）申辦之帳號000000000000號帳戶之提款卡
    及密碼提供予真實姓名、年籍均不詳自稱「沈經理」之成年
    男子所組成之詐欺集團使用，容任該詐欺集團使用上揭金融
    機構帳戶以遂行犯罪。嗣該詐騙集團成員乃共同基於意圖為
    自己不法所有之犯意聯絡，於98年10月17日下午2 時許，在
    露天拍賣網站上刊登出售MSI U100 PLUS 10吋筆記型電腦之
    廣告，使甲○○陷於錯誤，下標訂購並依指示於98年10月18
    日上午11時50分許，匯款新臺幣（下同）7,000 元至乙○○
    上開帳戶。又該詐騙集團成員另共同基於意圖為自己不法所
    有之犯意聯絡，在露天拍賣網站上刊登低價標售數位相機之
    不實訊息，使丁○○陷於錯誤，於98年10月18日上午11時許
    ，以電話聯絡約定購買該數位相機，並於同日下午1 時許，
    匯款7,000 元之價金至乙○○上開國泰銀行帳戶。嗣該詐騙
    集團成員另共同基於意圖為自己不法所有之犯意聯絡，於98
    年10月18日下午3 時29分許，撥打電話予丙○○，佯以警政
    署人員稱要退還丙○○先前在雅虎奇摩購物遭詐騙之金額9,
    500 元，需持提款卡至自動櫃員機依指示操作，使丙○○陷
    於錯誤，於同日下午3 時43分許至臺南縣新營市○○路10號
    之自動櫃員機，依該名詐欺集團成員之指示操作，匯款2 萬
    9,989 元至上開乙○○之國泰銀行帳戶等情，業據原審依被
    告之供述、證人即被害人丙○○、丁○○及甲○○之證述，
    及臺灣銀行自動櫃員機交易明細表、內政部警政署反詐騙案
    件紀錄表、臺中縣警察局太平分局坪林派出所受理詐騙帳戶
    通報警示簡便格式表、受理刑事案件報案三聯單、受理各類
    案件紀錄表、臺灣銀行活期儲蓄存款明細、網路訊息資料、
    上揭帳戶開戶資料及交易往來明細查詢資料、郵局自動櫃員
    機交易明細表、彰化縣警察局鹿港分局福興分駐所受理詐騙
    帳戶通報警示簡便格式表、受理刑事案件報案三聯單、受理
    各類案件紀錄表等證據資料，認被告上揭幫助詐欺取財犯行
    之事證明確，而予論處；並已審酌被告將帳戶資料提供他人
    詐欺取財使用，紊亂社會正常交易秩序，並使檢警難以追查
    緝捕，被害人難以追償，助長詐欺歪風，被告所造成之危害
    自非輕微，且犯後否認犯行，態度不佳及被害人3 人損失金
    額非低等一切情狀，於法定刑度內量處有期徒刑3 月，及諭
    知上開易科罰金之折算標準。原審顯已斟酌刑法第57條各款
    所列情狀，而未逾越法律所規定之法定刑度範圍，或濫用其
    權限，應不得任意指摘為違法（最高法院72年台上字第6696
    號、75年台上字第7033號判例參照）。且被告所犯幫助詐欺
    取財罪之法定本刑為5 年以下有期徒刑，原審斟酌上開情狀
    後，僅判處被告有期徒刑3 月，並諭知易科罰金之折算標準
    ，尚屬從輕量刑，自難謂量刑過重之違法失當。至被告尚須
    負擔家中經濟，扶養親人云云，尚非合法之上訴理由。被告
    上開上訴理由，顯非依據卷內既有訴訟資料或提出新事證表
    明原審判決有何不當或違法之具體事由。是原審判決並無不
    當或違法，應認被告提起上訴未依據卷內證據資料敘述具體
    理由之違背法律上程式。
三、綜上所述，被告之上訴理由，不能認係依據卷內訴訟資料指
    摘或表明原審判決有何採證、認事、用法或量刑等足以影響
    判決本旨之不當或違法，而構成應予撤銷之具體事由，其僅
    徒憑己意指摘原判決量刑不當，請求從輕量刑，難謂適法之
    上訴理由。揆諸上揭規定，本件上訴人之上訴屬違背法律上
    之程式，應依法予以駁回，爰不經言詞辯論逕行判決。
據上論斷，應依刑事訴訟法第367 條前段、第372 條，判決如主
文。
中    華    民    國    99    年    7     月    21    日
                    刑事第十庭  審判長法  官 陳中和
                                      法  官 李政庭
                                      法  官 林水城
以上正本證明與原本無異。
本判決不得上訴。
中    華    民    國    99    年    7     月    21    日
                                      書記官 蔡佳君

司法院資訊處製作；財團法人民間司法改革基金會備份。
